臺灣高等法院臺中分院刑事裁定
110年度毒抗字第997號
抗  告  人  
即  被  告      黃于晋


上列抗告人因違反毒品危害防制條例案件，不服臺灣彰化地方法
院中華民國110年7月21日第一審裁定（110年度毒聲字第470號，
聲請案號：臺灣彰化地方檢察署110年度毒偵字第726號、110年
度聲觀字第341號），提起抗告，本院裁定如下：
    主  文
抗告駁回。
    理  由
一、抗告人即被告甲○○（下稱抗告人）抗告意旨略以：抗告人於
    民國110年5月8日上午7時許，於家中車庫內自小客貨車上吸
    食安非他命後，於上午8點至下午5點到○○殯儀館工作。因為
    之前上大夜班的時候，約一個禮拜沒辦法見到女兒，所以當
    天下午6時從殯儀館下班返家後，就想帶女兒去林森夜市逛
    逛聯絡感情，一路上車速較快故被員警攔下查獲，我真的覺
    得很對不起家人、我真的很後悔，讓女兒站在派出所內門口
    ，看著上著手銬腳銬的我，還走過來拍拍我的後背安慰我，
    說爸爸你怎麼了，是不是吸毒呢？當時的我涙流滿面地對女
    兒說，爸爸真的很對不起妳。當晚警訊時坦承自己有吸食，
    並且積極配合偵查佐陳建宏有關上手藥頭的情資，隔天也帶
    陳及另兩名員警，到藥頭居住的地方了解其習性。我想了很
    多，請求法官大人幫忙，因為我的家庭老爸老媽都80多歲，
    老爸退休至今業已20多年沒有收入，老媽身為家管也沒收入
    ，女兒還小還在上安親班，而我在殯儀館工作的薪資也有限
    ，剛剛好打平家用跟女兒的教育費，我真的沒有辦法把時間
    停留在勒戒處所裡面，我需要靠我自己的身體勞力工作賺錢
    ，才能夠養家活口。爰請求法院讓我有別的方法來贖罪等語
    。
二、按犯毒品危害防制條例第10條之罪者，檢察官應聲請法院裁
    定，令被告入勒戒處所觀察、勒戒，其期間不得逾2月。依
    前項規定為觀察、勒戒或強制戒治執行完畢釋放後，3年後
    再犯第10條之罪者，適用前2項之規定。毒品危害防制條例
    第20條第1項、第3項定有明文。另109年1月15日增訂，於同
    年7月15日施行之毒品危害防制條例第35條之1則規定：「本
    條例中華民國108年12月27日修正之條文施行前犯第10條之
    罪之案件，於修正施行後，依下列規定處理：一、偵查中之
    案件，由檢察官依修正後規定處理。二、審判中之案件，由
    法院或少年法院（地方法院少年法庭）依修正後規定處理；
    依修正後規定應為不起訴處分或不付審理之裁定者，法院或
    少年法院（地方法院少年法庭）應為免刑之判決或不付審理
    之裁定。三、判決確定尚未執行或執行中之案件，適用修正
    前之規定」。又109年1月15日修正及109年7月15日施行之毒
    品危害防制條例第20條第3項之立法理由認施用毒品者具「
    病患性犯人」之特質，並參諸世界各國之醫療經驗及醫學界
    之共識，咸認施用毒品成癮者，其心癮甚難戒除，如觀察、
    勒戒或強制戒治執行完畢釋放後，三年後始再有施用第一級
    、第二級毒品之行為者，足見其有戒除毒癮之可能，宜再採
    以觀察、勒戒方式戒除其身癮及以強制戒治方式戒除其心癮
    之措施，為能放寬觀察、勒戒或強制戒治制度之適用時機，
    以協助施用者戒除毒癮，爰修正第三項。是經觀察、勒戒或
    強制戒治執行完畢釋放後，「三年後再犯」者，前所實施之
    觀察、勒戒或強制戒治，已足以遮斷其施用毒品之毒癮，為
    期自新及協助其斷除毒癮，仍適用「初犯」規定，先經檢察
    官聲請觀察、勒戒，不因其間是否因另犯該罪，經起訴、判
    刑或執行而受影響。另按最高法院刑事大法庭109年11月18
    日109年度台上大字第3826號違反毒品危害防制條例案件，
    亦宣示「毒品危害防制條例第20條第3項規定，所謂3年後再
    犯，只要本次再犯（不論修正施行前、後）距最近1次觀察
    、勒戒或強制戒治執行完畢釋放，已逾3年者，即該當之，
    不因其間有無犯第10條之罪經起訴、判刑或執行而受影響」
    。
三、經查：
㈠、本件抗告人甲○○基於施用第二級毒品甲基安非他命之犯意，
    於民國110年5月8日上午7時許，在彰化縣○○市○○街00號住處
    車庫之車內，將第二級毒品甲基安非他命置於玻璃球內，以
    用火燒烤產生煙霧吸食之方式，施用第二級毒品甲基安非他
    命1次。嗣於同年月8日20時40分許，在彰化縣彰化市公園路
    1段與145巷口因駕駛汽車跨越雙黃線超車違規為警攔查並執
    行附帶搜索，當場扣得其所有之第二級毒品甲基安非他命5
    包等物，並於同年月9日0時42分許，經警徵得抗告人同意，
    採其尿液送驗，先以EIA酵素免疫分析法初步檢驗，再以氣
    相/液相層析質譜儀法確認檢驗，檢驗結果確呈甲基安非他
    命、安非他命陽性反應等情，業據抗告人於警詢、偵訊坦承
    不諱，並有彰化縣警察局彰化分局委託檢驗尿液代號與真實
    姓名對照認證單、立人醫事檢驗所濫用藥物尿液檢驗報告各
    1件附卷可稽（見臺灣彰化地方檢察署110年度毒偵字第726
    號影卷第80至81頁）。是抗告人上揭施用第二級毒品甲基安
    非他命之犯行，足堪認定。又抗告人前於94年間因施用毒品
    案件，經臺灣彰化地方法院以94年度毒聲字第769號裁定送
    觀察勒戒後，因認無繼續施用毒品之傾向，於95年1月17日
    釋放出所，並由臺灣彰化地方檢察署檢察官以94年度毒偵字
    第4541號不起訴處分確定等情，有前揭不起訴處分書及本院
    被告前案紀錄表在卷可按（見原審卷第15頁、本院卷第13頁
    ），是原審詳查後，認抗告人確有於前揭觀察勒戒執行完畢
    釋放3年後施用第二級毒品甲基安非他命之行為，而依檢察
    官聲請裁定抗告人應送勒戒處所觀察、勒戒，於法並無不合
    。
㈡、抗告人提起本件抗告，並未就其本件涉犯施用甲基安非他命
    之犯罪事實有所爭執，僅執前詞請求撤銷原裁定。惟按，毒
    品危害防制條例中關於觀察、勒戒之規定，乃係導入一療程
    觀念，針對受處分人將來之危險所為預防、矯治措施之保安
    處分，目的係在戒除受處分人施用毒品身癮及心癮之措施，
    以達教化與治療之目的，其立法意旨在幫助施用毒品者戒毒
    ，非屬懲戒行為人之性質，核與刑罰執行之目的不同，且此
    為法律之強制規定，除有毒品危害防制條例第21條第1項規
    定犯同條例第10條之罪者，於犯罪未發覺前，自動向行政院
    衛生福利部指定之醫療機構請求治療，醫療機構免將請求治
    療者送法院或檢察機關，以及同條例第24條第1項規定檢察
    官先依刑事訴訟法第253條之1第1項、第253條之2之規定，
    為附命完成戒癮治療之緩起訴處分時，不適用第20條第1項
    之程式外，凡違反同條例第10條之規定者，檢察官即應依同
    條例第20條第1項規定，向法院提出聲請裁定令入勒戒處所
    觀察、勒戒，法院亦僅得裁定令入勒戒處所執行觀察、勒戒
    ，以查其是否有繼續施用毒品傾向，並據以斷定幫助受處分
    人徹底戒毒之方法。據此，本件抗告人既有檢察官聲請意旨
    所載於前揭觀察勒戒執行完畢釋放3年後施用第二級毒品甲
    基安非他命之行為，法院即應依同條例第20條第3項規定，
    裁定令入勒戒處所執行觀察、勒戒，並無自由裁量或為其他
    處分之餘地，亦不得因抗告人之個人因素或要求而免予執行
    或改以其他方式為之，業經最高法院109年台上大字第3826
    號違反毒品危害防制條例案件宣示在案。從而，原審依修正
    後毒品危害防制條例第35條之1、第20條第3項、第1項規定
    ，准許檢察官聲請，裁定抗告人令入勒戒處所觀察、勒戒，
    經核認事用法尚無違誤。至抗告意旨所稱其家庭有高堂父母
    及稚齡幼女需其扶養照護等情，經核與法院審酌檢察官聲請
    送觀察、勒戒有無理由之判斷無涉，核非適法之抗告理由，
    尚難憑採。
四、綜上所述，原審以抗告人確有施用第二級毒品甲基安非他命
    之犯行，因而裁定令抗告人入勒戒處所觀察、勒戒，核其認
    事用法，並無違誤或不當。抗告人徒執前詞，指摘原裁定不
    當，為無理由，應予駁回。
五、據上論斷，應依刑事訴訟法第412條，裁定如主文。
中　　華　　民　　國　　110 　年　　8 　　月　　11　　日
            刑事第九庭　  審判長法　官　紀  文  勝
                                法　官　賴  妙  雲
                                法　官　姚　勳　昌
以上正本證明與原本無異。                   
不得再抗告。
                                書記官  溫  尹  明
中　　華　　民　　國　　110 　年　　8 　　月　　11　　日